臺灣高等法院臺南分院民事判決
109年度上易字第341號
上  訴  人  邱啟南
訴訟代理人  方文賢律師
被上訴  人  李秀勲
兼  訴  訟 
代  理  人  李秀枝
上列當事人間請求返還不當得利等事件，上訴人對於中華民國(
下同)109年9月15日臺灣臺南地方法院109年度重訴字第160號第
一審判決提起上訴，本院於109年12月30日言詞辯論終結，判決
如下：
    主    文
上訴駁回。
第二審訴訟費用由上訴人負擔。
    事實及理由
一、上訴人主張：坐落改制前臺南縣○○○○○○段(改制後為臺南市○
    ○區○○○段，下稱○○○段)00-0、00-0地號土地（下分別稱系爭
    00-0地號土地、系爭00-0地號土地，上開二筆土地以下合稱
    系爭二筆土地），原為訴外人李痛之配偶、被上訴人李秀勲
    、李秀枝(上二人以下合稱被上訴人二人)之父李丁旺所有，
    李丁旺於81年11月15日過世，被上訴人二人及李痛於82年8
    月23日就系爭二筆土地辦理繼承登記；其名下原有○○○段00-
    0地號土地（下稱系爭00-0地號土地），其於77年間為利於
    土地使用，向訴外人張謝恨購買○○○段00-0地號土地（下稱
    系爭00-0地號土地）之應有部分三分之一，以與李丁旺所有
    系爭二筆土地互易，其取得系爭二筆土地後，得與原有之系
    爭00-0地號土地相連使用，並於系爭二筆土地上修建自己父
    母墳墓，李丁旺則將系爭00-0地號土地之應有部分三分之一
    歸入自己已有之應有部分，將整筆土地作為魚塭使用，伊於
    94年10月間與張謝恨簽立土地登記申請書及土地買賣所有權
    移轉契約書，上開土地之買賣、互易未辦理所有權移轉登記
    ，惟各安其狀使用多年，依張丙上、張謝恨所簽立94年10月
    12日切結書(下稱系爭切結書)亦載明土地互易使用之事實，
    嗣系爭二筆土地經臺南縣政府於100年5月間徵收，系爭00-0
    地號土地其中213平方公尺因徵收目的分割編為○○○段00-00
    地號土地（下稱系爭00-00地號土地），由被上訴人二人及
    李痛就系爭00-00地號土地各領得土地徵收補償款新臺幣（
    下同）85,484元，就系爭00-0地號土地各領得補償款148,49
    4元，被上訴人二人及李痛就系爭00-00地號、系爭00-0地號
    土地各領得補償款233,978元，其為系爭二筆土地之真正所
    有權人，系爭補償款應歸其取得，被上訴人二人及李痛繼承
    李丁旺之權利義務，應同負返還義務；後李痛於104年1月8
    日死亡，被上訴人二人繼承李痛之權利義務，其依民法第17
    9條、繼承關係請求被上訴人二人返還補償款，及自受領補
    償款之翌日104年6月5日起至清償日止，按週年利率5%計算
    之利息；原審為其敗訴之判決，尚有未洽，為此提起上訴等
    語。並聲明：⒈原判決廢棄。⒉被上訴人二人應各給付上訴人
    233,978元，及自104年6月5日起至清償日止，按週年利率5%
    計算之利息。⒊被上訴人二人應於繼承被繼承人李痛之遺產
    範圍内連帶給付上訴人233,978元，及自104年6月5日起至清
    償日止，按週年利率5%計算之利息。
二、被上訴人辯以：上訴人於臺灣臺南地方法院(下稱臺南地院)93年度易字第18號刑事案件(下稱系爭刑事案件)偵查中及本件原審起訴時均稱於76年向張謝恨購買系爭00-0地號土地，應有部分三分之一，後改稱於77年間向張謝恨購買，時間不一致；上訴人於79年間始買受系爭00-0地號土地，上訴人主張於77年間互易取得系爭二筆土地，係為與名下系爭00-0地號土地相連使用亦不可信；依系爭切結書所示，張謝恨於77年將系爭00-0地號土地，應有部分三分之一出售上訴人，然張謝恨之夫張丙上於系爭刑事案件偵查中證稱以3萬元將該地賣給上訴人，但沒契約書，也沒登記，有5、6年之久等語，可推論系爭00-0地號土地出售時間應為86年，惟李丁旺於81年11月15日過世，上訴人無可能買受系爭00-0地號土地，應有部分三分之一後，與李丁旺所有系爭二筆土地互易；上訴人於系爭刑事案件調查中稱購買系爭00-0地號土地價金為1萬多元，然依買賣契約所示買賣價款總額為363,280元，系爭切結書則顯示價金為3萬元，而張丙上於系爭刑事案件偵查及審理時證稱買賣價金3萬元，可知上訴人及張丙上對於系爭00-0地號土地之交易時間、金額陳述相互矛盾；張謝恨於77年3月5日就系爭00-0地號土地設定債權額50萬元之抵押權予張謝恨之女李張美惠，債務人為張丙上，該抵押權迄92年11月10日始塗銷，如上訴人於77年間向張謝恨購買系爭00-0地號土地，無可能任張謝恨設定抵押權予他人；系爭00-0地號土地，應有部分三分之一之徵收補償款係由張謝恨領取，上訴人未曾向張謝恨爭執，上訴人主張向張謝恨買受該土地難以採憑；系爭二筆土地面積合計636平方公尺，較系爭00-0地號土地應有部分三分之一換算後面積478平方公尺多158平方公尺，互易價值不相當等語。並聲明：上訴駁回。　
三、不爭執事實：
  ㈠關於○○○段00-0、00-0、00-0、00-00、00-0地號土地變動過
    程如下：
  ⒈系爭00-0地號土地：上訴人於79年5月29日因買賣登記為所有
    權人，96年7月23日訴外人謝英勲因拍賣取得而登記為所有
    權人，99年臺南縣政府辦理麻豆排水治理工程範圍內土地，
    系爭00-0地號土地係部分徵收（徵收地號另外分割00-00地
    號）（徵收原因發生日99年12月16日，徵收登記完成日為10
    0年5月17日），補償金領取人為謝英勲。被上訴人李秀枝於
    100年4月8日以買賣為原因，登記為所有權人（原因發生日1
    00年3月4日）。
  ⒉系爭00-0地號土地：李丁旺於69年9月18日因買賣登記為所有
    權人（權利範圍全部），李丁旺於81年11月15日死亡，於82
    年8月23日由被上訴人二人及李痛因繼承登記為所有權人(權
    利範圍各三分之一)，99年臺南縣政府辦理麻豆排水治理工
    程範圍內土地，系爭00-0地號土地部分徵收（徵收地號另外
    分割00-00地號）（徵收原因發生日99年12月16日，徵收登
    記完成日為100年5月17日），李痛於104年1月8日死亡後，
    於104年4月16日由被上訴人李秀勲辦理分割繼承登記，李秀
    枝之權利範圍仍為三分之一，李秀勲之權利範圍為三分之二
    ，分割後00-0地號土地剩餘面積為53平方公尺。
  ⒊系爭00-00地號土地：於99年11月17日自系爭00-0地號土地逕
    為分割，100年5月13日完成分割登記，100年5月17日完成徵
    收登記。
  ⒋系爭00-0地號土地：李丁旺於69年9月18日因買賣登記為所有
    權人（權利範圍全部），李丁旺於81年11月15日死亡，於82
    年8月23日由被上訴人二人及李痛因繼承登記為所有權人(權
    利範圍各為三分之一)，99年臺南縣政府辦理麻豆排水治理
    工程範圍內土地，系爭00-0地號土地係全部徵收（徵收原因
    發生日99年12月16日，徵收登記完成日為100年5月17日）。
  ⒌系爭00-0地號土地：
  ⑴張謝恨於60年6月15日因買賣登記為所有權人（權利範圍三分
    之一），李丁旺於69年9月18日因買賣登記為所有權人（權
    利範圍三分之二），李丁旺於81年11月15日死亡，被上訴人
    二人及李痛於82年8月23日因繼承登記為所有權人(權利範圍
    各九分之二)，99年臺南縣政府辦理麻豆排水治理工程範圍
    內土地，系爭00-0地號土地全部徵收（徵收原因發生日99年
    12月16日，徵收登記完成日為100年5月17日）。
  ⑵於77年3月5日設定權利範圍三分之一、擔保債權額50萬元、
    抵押權人李張美惠、義務人張謝恨、債務人張丙上之抵押權
    ，清償後於92年11月10日塗銷抵押權登記。
  ㈡臺南市政府地政局109年6月17日南市地用字第1090735837號
    函暨檢附之臺南市政府徵收系爭00-00、00-0地號土地徵收
    土地清冊、徵收補償費印領清冊，說明欄第二點略以：99年
    臺南縣政府辦理麻豆排水治理工程範圍內土地，00-0地號係
    部分徵收（徵收地號為00-00地號），00-0地號係全筆徵收
    ，該二筆土地所有權人皆為被上訴人二人及李痛分別共有，
    經內政部99年11月12日台內地字第0990227971號函核准徵收
    ，臺南縣政府99年12月15日府地用字第0990321319號函公告
    徵收，100年1月14日南市地用字第1000030326號函通知發放
    補償費，徵收當時所有權人被上訴人二人親自到場領取補償
    費完竣，李痛委託李秀枝領取徵收補償費。
  ㈢承上，系爭土地之徵收補償金領取狀況如下：
  ⒈被上訴人二人及李痛就系爭00-00地號土地各領取權利範圍三
    分之一之補償金85,484元。
  ⒉被上訴人二人及李痛就系爭00-0地號土地各領取權利範圍三
    分一之補償金148,494元。
  ⒊系爭00-0地號土地之補償金，係由訴外人張謝恨領取權利範
    圍三分之一之補償金575,512元，被上訴人二人及李痛各領
    取權利範圍九分之二之補償金383,674元。
四、爭執之事項：
  ㈠上訴人有無以系爭00-0地號土地權利範圍三分之一與李丁旺
    所有系爭二筆土地互易？
  ㈡上訴人請求被上訴人二人應各給付上訴人233,978元及遲延利
    息，及請求被上訴人二人應於繼承李痛之遺產範圍內連帶給
    付上訴人233,978元及遲延利息，有無理由？　　
五、得心證之理由：
　㈠按無法律上之原因而受利益，致他人受損害者，應返還其利
    益。雖有法律上之原因，而其後已不存在者，亦同。民法第
    179條定有明文。故不當得利之成立需以無法律上原因或法
    律上之原因其後已不存在，而受有利益，致他人受損害為成
    立要件，如所受利益，非無法律上原因，或與損害之間無直
    接因果關係，即不構成不當得利。
　㈡查系爭二筆土地係李丁旺於69年9月18日因買賣登記為所有權
    人（權利範圍全部），李丁旺於81年11月15日死亡，被上訴
    人二人及李痛於82年8月23日因繼承登記為所有權人(權利範
    圍各三分之一)，99年臺南縣政府就系爭00-0地號土地辦理
    部分徵收（徵收地號另外分割為00-00地號），及就系爭00-
    0地號土地辦理全部徵收；又系爭00-00地號土地於99年11月
    17日自系爭00-0地號土地分割，於100年5月13日完成分割登
    記，100年5月17日完成徵收登記，及被上訴人二人、李痛就
    系爭00-00地號土地各領取權利範圍三分之一補償金85,484
    元、就系爭00-0地號土地各領取權利範圍三分之一之補償金
    148,494元等事實，為兩造所不爭執(不爭執事實㈠⒉⒊⒋、㈢⒈⒉)
    ，堪以認定。
　㈢上訴人主張其名下原有系爭00-0地號土地，於77年間為利於
    土地使用，向張謝恨購買系爭00-0地號土地（權利範圍三分
    之一），以與李丁旺所有系爭二筆土地互易，其取得系爭二
    筆土地所有權，嗣系爭00-0地號土地及系爭00-0地號土地分
    割出之系爭00-00地號土地經臺南縣政府徵收，由被上訴人
    二人及李痛領取徵收補償款，李痛於104年1月8日死亡，被
    上訴人二人繼承李痛之權利義務，為此依民法第179條及繼
    承之法律關係，請求被上訴人二人返還所領取之補償款等語
    ，惟被上訴人二人否認上訴人與李丁旺成立系爭互易契約，
    查：
　⒈依上訴人主張，系爭互易契約之標的為系爭二筆土地及系爭0
    0-0地號土地，而一般人就土地之交易，莫不謹慎從事，是
    倘上訴人與李丁旺確成立系爭互易契約，自當訂立書面以明
    確規範雙方之權利義務關係，惟上訴人坦承其與李丁旺未訂
    立書面契約(本院卷第141頁)，已有違常情；而上訴人就系
    爭互易契約之成立時間，於起訴時主張為76年間(重訴卷第1
    5頁)，嗣稱77年間向張謝恨購買系爭00-0地號土地與李丁旺
    名下系爭二筆土地互易(重訴卷第303頁)，其後又稱係於76
    、77年間向張謝恨購買系爭00-0地號土地與李丁旺所有系爭
    二筆土地互易(本院卷第159頁)，足見上訴人就系爭互易契
    約之成立時間，前後陳述不一，亦可存疑；再上訴人就系爭
    互易契約之詳細日期，僅稱係在77年年中之後(本院卷第139
    頁)，惟未能確認訂立互易契約之具體日期，據此，從互易
    契約未有書面為憑，且上訴人就互易契約成立之年份前後陳
    述不一，復無法確定訂約之日期，其空言主張成立系爭互易
    契約，自難遽信。
　⒉且上訴人主張系爭互易契約之成立時間為76年或77年，惟上
    訴人於79年5月29日始因買賣登記為系爭00-0地號土地所有
    權人(不爭執事實㈠⒈)，則上訴人於訂立系爭互易契約當時尚
    未取得系爭00-0地號土地，自無可能為利於系爭00-0地號土
    地之使用，向張謝恨購買系爭00-0地號土地與李丁旺所有系
    爭二筆土地互易；況上訴人若為利於系爭00-0地號土地之使
    用而有取得系爭二筆土地之需求，可直接向李丁旺購買系爭
    二筆土地，不需大費周章輾轉向張謝恨購得系爭00-0地號土
    地後再與李丁旺所有系爭二筆土地交換；縱因李丁旺就系爭
    00-0地號土地原僅有應有部分三分之二，為便於利用而要求
    以系爭二筆土地作為取得00-0地號土地應有部分三分之一之
    代價，然上訴人既出於互易之目的購得系爭00-0地號土地之
    三分之一，理應要求張謝恨儘速辦理系爭00-0地號土地應有
    部分三分之一之所有權移轉登記，以便將該地移轉予李丁旺
    後，據以取得系爭二筆土地所有權登記，惟上訴人迄未辦理
    所有權移轉登記，此為其所自承(本院卷第140頁)，審酌自
    上訴人所稱76、77年間訂立系爭互易契約，迄系爭00-0地號
    土地100年5月17日完成徵收登記，上訴人長達20餘年未就所
    購置之系爭00-0地號土地應有部分三分之一完成所有權移轉
    登記，殊不合理；參以上訴人坦承已交付價金予張謝恨(本
    院卷第140頁)，自更無可能長期容任張謝恨遲未辦理所有權
    移轉登記，由此益見上訴人主張其向張謝恨購買00-0地號土
    地，應有部分三分之一，為難採信。
　⒊上訴人雖又提出系爭切結書為憑(重訴卷第309頁)，然系爭切
    結書係於94年10月12日訂立，距上訴人所稱系爭互易契約成
    立之時相隔十餘年，且非李丁旺所立，難以作為系爭互易契
    約成立之憑據；再依系爭切結書雖記載：77年甲方（即張丙
    上、張謝恨夫婦）00-0地號土地三分之一賣給乙方（即上訴
    人，下同）3萬元，未辦理過戶登記，至今94年10月7日辦理
    登記給乙方等語；惟系爭00-0地號土地始終未辦理所有權移
    轉登記予上訴人，此與系爭切結書記載94年10月7日辦理登
    記給乙方等語不符；再參系爭切結書後載：高等法院公鑒等
    字，足信上訴人與張丙上、張謝恨所立系爭切結書，係為應
    訴訟所需而臨訟所製，不足為上訴人向張謝恨購買系爭00-0
    地號土地之證明；另參上訴人前因竊佔案件經臺南地院以系
    爭刑事案件受理，據上訴人於系爭刑事案件偵查中陳述：其
    購買該地係在十多年前，金額1萬多元等語，有被上訴人所
    提系爭刑事案件判決書附卷供參(重訴卷第224-225頁)，此
    與系爭切結書記載買受系爭00-0地號土地應有部分三分之一
    之價金為3萬元不相吻合；上訴人雖稱：其是指除了3萬元以
    外還有多補給他1萬元等語(本院卷第150頁)，然上訴人於系
    爭刑事案件偵查中明確陳述購買價金為1萬多元，非指除3萬
    元以外多給1萬元，何況如上訴人所述，則其購買之價金為4
    萬多元，亦與上訴人所指價金為3萬元或1萬多元不符，可見
    上訴人所辯，殊難採信；至上訴人指系爭切結書上張謝恨所
    蓋用印章應為張謝恨印鑑章外，另該切結書係使用於法院，
    且經財團法人臺灣經濟科技發展研究院工業科學技術研究所
    (下稱工業科學技術研究所)101年3月7日出具「筆跡鑑定研
    究報告書」認定屬真正，若非真有其事，張丙上、張謝恨二
    人豈肯為如此切結之理等語，固據提出工業科學技術研究所
    筆跡鑑定研究報告書1份供參(本院卷第175-249頁)，然系爭
    切結書係由上訴人與張丙上、張謝恨所簽訂，縱使其上簽名
    筆跡確為上訴人、張丙上、張謝恨所簽，此僅能證明其三人
    曾簽立系爭切結書，而系爭切結書不足以認定張謝恨將系爭
    00-0地號土地，應有部分三分之一出售予上訴人，業如前所
    推論，是上訴人所提前開鑑定研究報告書，縱可認定系爭切
    結書確係張丙上、張謝恨所簽，仍無從推斷系爭互易契約之
    成立。
　⒋上訴人另主張代書陳美如已製作完成土地買賣所有權移轉契
    約書，契約書蓋好張謝恨之印鑑章，並附有張謝恨之印鑑證
    明書、戶籍謄本及原土地所有權狀，顯見張謝恨確有移轉登
    記該土地與上訴人之情等語，並據提出土地登記申請書、土
    地買賣所有權移轉契約書、印鑑證明、土地所有權狀為憑（
    重訴卷第63-66頁、第71頁、第73頁），惟依上訴人所提土
    地登記申請書所載原因發生日期為94年10月7日，此與其主
    張76、77年間向張謝恨購買土地一情不符；況依上訴人所提
    前揭所有權移轉契約書等資料，包含土地登記申請書、土地
    買賣所有權移轉契約書、張謝恨印鑑證明、系爭00-0地號土
    地所有權狀，並參酌上訴人與張丙上、張謝恨簽訂系爭切結
    書，則在張謝恨、張丙上坦承上訴人買受系爭00-0地號土地
    ，應有部分三分之一之事實，並已備妥證件、權狀之下，上
    訴人得隨時辦理所有權移轉登記，惟此又與系爭00-0地號土
    地所有權未移轉登記予上訴人所有之事實不符，則張謝恨是
    否確有移轉系爭00-0地號土地予上訴人之意，實可懷疑；兼
    以系爭00-0地號土地經臺南縣政府徵收，於100年5月17日完
    成徵收登記(不爭執事實㈠⒌⑴)，其中關於系爭00-0地號，應
    有部分三分之一土地之補償金575,512元係由張謝恨領取(不
    爭執事實㈢⒊)，姑不論上訴人於94年委託代書製作土地登記
    申請書、土地買賣所有權移轉契約書，迄至系爭00-0地號土
    地為臺南縣政府徵收長達6年，上訴人均未辦理所有權移轉
    登記，已不合理；縱上訴人因認定系爭00-0地號土地既遭徵
    收，殊無必要再辦理移轉登記，惟上訴人既主張向張謝恨買
    受系爭00-0地號土地，且已交付價金，自應向張謝恨要求由
    其受領補償款或由張謝恨轉交補償款，然上訴人就張謝恨所
    受領系爭00-0地號土地之補償款，僅以：系爭00-0地號土地
    (應有部分三分之一)之真正所有權人為李丁旺，並由被上訴
    人繼承，被上訴人未向補償金實際領得人張謝恨索還係權利
    行使之懈怠，難歸咎於上訴人等語(本院卷第165頁)，顯無
    意向張謝恨索討領取之系爭00-0地號土地，應有部分三分之
    一之補償款，則上訴人一方面主張向張謝恨買受系爭00-0地
    號土地，卻怠於請求張謝恨辦理移轉登記，復任張謝恨取得
    系爭00-0地號土地之徵收補償款而未予追討，益見上訴人主
    張其買受00-0地號土地應有部分三分之一，以與李丁旺所有
    系爭二筆土地互易，為難採信。
　⒌且張丙上曾於系爭刑事案件作證稱：渠以3萬元將該地賣給上
    訴人，但沒契約書、沒登記，有五、六年之久，賣給邱啟南
    的土地是和邱金海、邱文貴兄弟共有等語，有系爭刑事案件
    判決書供參（重訴卷第224頁），而系爭刑事案件係93年間
    之案件，對照張丙上證述出售時間為作證之前五、六年，明
    顯與上訴人所指77年不符；而系爭00-0地號土地原為張謝恨
    與李丁旺共有，亦與張丙上所證賣給上訴人之土地是和邱金
    海、邱文貴共有有所出入，是由張丙上於系爭刑事案件之證
    述，可見上訴人主張與張謝恨成立買賣契約，實可存疑；再
    參張謝恨於系爭刑事案件於94年6月8日審理時證稱：這塊土
    地是渠出的錢，登記在渠名下，渠先生前幾天有說賣給邱啟
    南3萬元，早上出庭之前怕渠忘記又再跟渠講一次等語，亦
    有刑事判決書供參(重訴卷第225頁)，益見張謝恨係於作證
    之前數日經張丙上告知始知悉上訴人購買系爭00-0地號土地
    之事，此與上訴人主張其於76、77年向張謝恨買受系爭00-0
    地號土地，應有部分三分之一之事實不符。
　⒍復查系爭00-0地號土地曾於77年3月5日設定權利範圍三分之
    一、擔保債權額50萬元、抵押權人李張美惠、義務人張謝恨
    、債務人張丙上之抵押權，清償後於92年11月10日塗銷抵押
    權登記(不爭執事實㈠⒌⑵)，衡情，上訴人既主張於77年間向
    張謝恨購買系爭00-0地號土地，若上訴人於抵押權設定前即
    購買，自無可能容許張謝恨於出售土地後設定抵押權；再者
    ，若上訴人係在抵押權設定之後始購買，亦無可能容忍所購
    得土地長期設定抵押權而遲至92年始塗銷，以此，由前開系
    爭00-0地號土地設定抵押權之事實，可推斷上訴人主張於77
    年間向張謝恨購買系爭00-0地號土地，為不可信。
　㈣據上，上訴人雖主張與李丁旺成立系爭互易契約，然綜合上
    訴人就系爭互易契約未有書面，就立約日期亦陳述不一，而
    於訂立系爭互易契約後始終未請求李丁旺辦理系爭二筆土地
    所有權移轉登記，且始終未請求張謝恨辦理系爭00-0地號土
    地，應有部分三分之一之所有權移轉登記，且任由張謝恨領
    取土地補償款未向張謝恨索討，再參上訴人所提系爭切結書
    係為應訴訟所立，另雖作成土地登記申請書，然未完成所有
    權移轉登記，難認上訴人與張謝恨確有移轉系爭00-0地號土
    地之真意，復參張丙上於系爭刑事案件之證述與上訴人之主
    張不符，及依張謝恨於系爭刑事案件所證足認定渠對於76、
    77年間出售系爭00-0地號土地並不知情，則上訴人主張與李
    丁旺成立系爭互易契約，不足採信，上訴人主張其依系爭互
    易契約取得系爭二筆土地所有權，故被上訴人二人應返還所
    領取土地之徵收補償金，自不可信。
六、綜合前述，上訴人依民法第179條及繼承之法律關係，請求
    被上訴人二人應各給付上訴人233,978元及自104年6月5日起
    至清償日止按週年利率5%計算之利息，及被上訴人二人應於
    繼承被繼承人李痛之遺產範圍内連帶給付上訴人233,978元
    ，及自104年6月5日起至清償日止按週年利率5%計算之利息
    ，為無理由，應予駁回。原審為上訴人敗訴之判決，並無不
    合。上訴論旨指摘原判決不當，求予廢棄改判，為無理由，
    應駁回其上訴。
七、本件事證已臻明確，至上訴人另聲請傳訊證人張謝恨作證，
    惟審酌張謝恨於系爭刑事案件業已證述；另上訴人聲請證人
    陳美如作證，係以此證明張謝恨有移轉登記系爭00-0地號土
    地，應有部分三分之一予上訴人之事實，然縱陳美如能證明
    此一事實，仍無法推斷系爭互易契約之成立；而本件綜合前
    述證據，足認上訴人主張系爭互易契約之成立為不可信，是
    上訴人聲請傳訊張謝恨、陳美如作證，均不足以影響本件之
    認定，故無再予調查之必要；又兩造其餘之攻擊或防禦方法
    暨所用之證據，經本院斟酌後，認為均不足以影響本判決之
    結果，爰不逐一論列，附此敘明。
八、據上論結，本件上訴為無理由，依民事訴訟法第449條第1項
    、第78條，判決如主文。　　
中　　華　　民　　國　　110 　年　　1 　　月　　20　　日
                  民事第二庭    審判長法  官  高榮宏

                                      法  官  陳春長

                                      法  官  林富郎
上為正本係照原本作成。
不得上訴。
中　　華　　民　　國　　110 　年　　1 　　月　　20　　日

                                      書記官  羅珮寧